【裁判字號】    99,停,102
【裁判日期】    991214
【裁判案由】    聲請停止執行
【裁判全文】
臺北高等行政法院裁定
                                       99年度停字第102號
聲  請  人  陳金坤
                          送達代收人  陳金順
相  對  人  花蓮縣政府
代  表  人  傅萁（縣長）住同上
上列當事人間違章建築事件，聲請人聲請停止執行，本院裁定如
下：
    主  文
聲請駁回。
聲請訴訟費用由聲請人負擔。
    理  由
一、按行政訴訟繫屬中，行政法院認為原處分或原決定之執行，
    將發生難於回復之損害，且有急迫情事者，得依職權或依聲
    請裁定停止執行，行政訴訟法第116 條第2 項前段定有明文
    。上開規定之立法目的，乃因行政機關之處分或決定，在依
    法撤銷或變更前，具有執行力，原則上不因提起行政訴訟而
    停止執行。而所謂原處分或決定之執行，乃指行政處分之執
    行而言。至所謂行政處分，依行政程序法第92條第1項 規定
    係指行政機關就公法上具體事件所為之決定或其他公權力措
    施而對外直接發生法律效果之單方行政行為而言。倘無具有
    執行力之行政處分存在或對於不得為爭訟對象之非行政處分
    聲請裁定停止執行，即與上開規定停止執行之要件不符。又
    所謂「原處分或決定之執行，將發生難於回復之損害，且有
    急迫情事」，係指「須有避免難以回復損害之急迫必要性」
    ；至所謂「難於回復之損害」係指其損害不能回復原狀，或
    不能以金錢賠償，或在一般社會通念上，如為執行可認達到
    回復困難之程度而言，至當事人主觀上難於回復之損害當非
    屬該條所指之難於回復之損害（最高行政法院民國91年度裁
    字第344 號裁定、92年度裁字第1332號裁定、92年度裁字第
    864 號裁定參照。）
二、本件聲請意旨略以：
  (一)聲請人所有坐落於花蓮縣花蓮市○○路○○○ 巷10號2 樓增建
    1 層之鐵架造建築物（下稱系爭建物），建造日期為84 年
    間。聲請人購入主建物時，系爭建物即依附在主建物中，並
    非聲請人所增建。又查報單位即相對人所轄花蓮市公所並未
    實施現場會勘實際丈量程序（僅拍照程序），查報單所載之
    面積與高度均有違誤，與事實不符。且系爭建物築之總面積
    尚未超過30平方公尺，高度亦在3.5 公尺以下，又屬88 年6
    月29日「違章建築處理辦法」發布實施前即已存在之舊違章
    建築，應適用台灣省違章建築拆除認定基準第2 條規定之建
    造免申請許可案件，故不適用違章建築處理辦法第5 條規定
    處理。
  (二)系爭建物並無違章建築處理辦法第11條規定所稱妨礙都市計
    畫、公共交通、公共安全、公共衛生、防空疏散、軍事設施
    及對市容觀瞻有重大影響等重大情事。且相對人亦尚未對系
    爭建物進行實地勘查、劃分地區分別處理之法定程序。
    又依上開辦法第12條規定，舊違章建築在未依規定拆除或整
    理前，得准予修繕，但不得新建、增建、改建、修建。聲請
    人購入主建物及系爭建物僅作必要之維護處理，並無新建、
    增建、改建、修建等情事。
  (三)系爭建物屬於劃分地區舊違章建築之一，方圓500 公尺內，
    舊有違章林立。然相對人卻僅對聲請人所有系爭建物以個案
    作成單一拆除處分案，對於其他違章建戶不採取作為而以默
    許緩拆處理，有違公平原則，故聲請停止執行拆除處分。
三、按建築法第25條前段規定：「建築物非經申請直轄市、縣（
    市) ( 局）主管建築機關之審查許可並發給執照，不得擅自
    建造或使用或拆除」；第86條第1 項第1 款規定：「違反第
    25條之規定者，依左列規定，分別處罰：一、擅自建造者，
    處以建築物造價千分之五十以下罰鍰，並勒令停工補辦手續
    ；必要時得強制拆除其建築物」。另內政部依建築法第97-2
    條之授權，訂定之「違章建築處理辦法」第2 條規定：「本
    辦法所稱之違章建築，為建築法適用地區內，依法應申請當
    地主管建築機關之審查許可並發給執照方能建築，而擅自建
    築之建築物」；第5 條規定：「直轄市、縣（市）主管建築
    機關，應於接到違章建築查報人員報告之日起5 日內實施勘
    查，認定必須拆除者，應即拆除之。認定尚未構成拆除要件
    者，通知違建人於收到通知後30日內，依建築法第30條之規
    定補行申請執照。違建人之申請執照不合規定或逾期未補辦
    申領執照手續者，直轄市、縣（市）主管建築機關應拆除之
    」。本件依聲請人於起訴狀上陳明：「花蓮縣政府99年4 月
    6 日府城建字第0990051548號函檢附違章建築補辦手續通知
    書，知照原告得就花蓮縣花蓮市公所99年3 月26日花市工字
    第6212號違章建築查報單，提起補辦手續事……花蓮縣政府
    99年5 月31日府城建字第0990091458號函檢附違章建築拆除
    通知書，知照原告將就花蓮縣花蓮市公所99年3 月26日花市
    工字第6212號違章建築查報單，將進行拆除序。…」，依此
    行政程序之事實可知，相對人99年4 月6 日府城建字第0990
    051548號違章建築補辦手續通知書，已認定系爭建物為違章
    建築並賦予補辦手續之義務，而對外發生一定之法律上效果
    。至相對人99年5 月31日府城建字第0990091458號函違章建
    築拆除通知書，則屬接續執行之通知書，並非行政處分（最
    高行政法院98年度裁字第3154號裁定意旨參照）。乃聲請人
    向本院循序提起撤銷訴訟之程序標的並非上開相對人99 年4
    月6 日府城建字第0990051548號違章建築補辦手續通知書，
    而係相對人99年5 月31日府城建字第0990091458號違章建築
    拆除通知書，聲請人既以不得作為行政爭訟標的之非行政處
    分聲請本院裁定停止執行，即與行政訴訟法第116 條第2項
    所定聲請停止執行之要件不符。又縱認本案訴訟以拆除通知
    為程序標的並無違誤，系爭建物之拆除所生之損害，屬財產
    權之損害，依客觀情形及一般社會通念，並非不得以金錢加
    以補償，尚無將發生難以回復之損害情事。是以，本件聲請
    與首開法條所定停止執行之要件不合，難予准許，應予駁回
    。
四、依行政訴訟法第104 條、民事訴訟法第95條、第78條，裁定
    如主文。
中    華    民    國    99    年     12   月    14    日
                       臺北高等行政法院第四庭
                               審判長法  官  黃  本  仁
                                     法  官  陳  秀  
                                     法  官  李  玉  卿
上為正本係照原本作成。
如不服本裁定，應於送達後10日內向本院提出抗告狀（須按他造
人數附繕本）。
中    華    民    國    99    年     12   月    14    日
                                     書記官  陳  又  慈

司法院資訊處製作；財團法人民間司法改革基金會備份。
